臺灣高等法院臺中分院刑事裁定　　　　100年度交抗字第639號
抗　告　人
即受處分人　顏敏雄
上列抗告人因違反道路交通管理處罰條例案件，不服臺灣臺中地
方法院中華民國100年7月1日所為裁定（100年度交聲字第680號
），提起抗告，本院裁定如下：
    主  文
原裁定撤銷，發回臺灣臺中地方法院。
    理  由
一、原裁定意旨略以：
（一）異議人於民國（下同）100年1月21日15時30分許，騎乘車
      牌J5S－015號重型機車，沿臺中市○○路行駛，行經臺中
      市○○路與大墩十一街口處，因「不依規定兩段式左轉」
      之違規行為，經臺中市警察局第四分局大墩派出所員警依
      違反道路交通管理處罰條例第48條第1項第2款規定當場舉
      發，原處分機關乃於100年2月25日依道路交通管理處罰條
      例第48條第1項第2款、第63條第1項第1款等規定，裁處異
      議人罰鍰600元，並記違規點數1點等情，有臺中市警察局
      中市警交字第GF0000000號舉發違反道路交通管理事件通
      知單、交通部公路總局臺中區監理所臺中市監理站裁監稽
      違字第裁61-GF0000000號裁決書在卷可稽。
（二）異議人雖否認有未依兩段式左轉之違規行為。惟查：異議
      人騎乘上開重型機車，於前揭時間、地點轉彎時，不依標
      誌、標線規定而未有兩段式左轉行駛之違規事實，業據證
      人即本件舉發警員陳信安於原審調查時具結證稱：「（問
      ：100年1月21日在何處任職？）第四分局大墩派出所，現
      在已經調到烏日分局犁份派出所」「〔（提示卷附違反道
      路交通管理事件通知單）問：本件是否由你舉發？〕是」
      「（問：舉發經過為何？）當天我與另外一名同事林志儒
      在文心路與大墩十一街口執行定點交通稽查勤務，當時我
      們值勤所站的位置在大墩十一街往東方向，當時左轉燈亮
      ，有自用小客車左轉，受處分人沒有騎到待轉區停車，就
      直接跟著自小客車左轉過來，所以我當場就將受處分人攔
      下來」「（問：有無影像資料可以佐證？）可以提供監視
      器翻拍照片（庭提附卷），當時我有下載監視器的影像資
      料但現在已經被移除了，所以無法提供。受處分人就是照
      片上穿著灰色夾克頭戴安全帽的那輛機車，當時有將影像
      內容播放給受處分人看過。編號03就是機車待轉區，受處
      分人並沒有停在那個地方，就直接左轉」「（問：受處分
      人從文心路開始左轉，進入大墩十一街，整個過程你是否
      都有看到？）是，因為我距離路口只有10公尺，所以整個
      路口車輛行進情形我都有看得很清楚」「（問：當時有無
      特殊大型的車輛擋住你的視線？）沒有，當時左轉的車輛
      都是自小客車」「（問：之前是否認識受處分人？）不認
      識」「（問：與受處分人之前有無恩怨關係？取締過程有
      無發生爭執？）都沒有」「（受處分人問：如果我違規左
      轉，為何另外一名在前面的員警不攔我下來？）我和另外
      一名員警是平行的，我是站在比較路中間，另外一名員警
      是站在路邊邊線」「（受處分人問：當時有無拿指揮棒？
      ）我當時沒有拿指揮棒，是用手勢攔下。指揮棒是另外一
      名同事拿的，當時他正在處理先前攔下另一名違規車輛的
      告發資料，所以沒有看到受處分人違規的情形」「（問：
      在何處看到受處分人行進的路線？）我是在受處分人還在
      文心路上還沒有進入大墩十一街口時，我就已經看到受處
      分人的機車，當時受處分人是停在文心路的待轉區上，左
      轉燈亮，他就跟著左轉，並沒有停在大墩十一街的待轉區
      等候綠燈再直行（當庭以紅筆繪製於受處分人所繪製之行
      進圖上）」「〔（提示受處分人所繪製的地方）問：當時
      受處分人是停在哪裡？〕受處分人並沒有停在大墩十一街
      的待轉區，是停在文心路的待轉區，他就直接左轉過來」
      等語甚詳（見原審卷第17至19頁），並提出監視器翻拍照
      片4張在卷可證（見原審卷第21．22頁)。查上開證人之證
      詞已詳細描述本件舉發違規過程，並無不合理之處，復佐
      以證人所提出當時之監視器翻拍照片，其中編號03即15時
      28分55秒，文心路之車輛已左轉或迴轉，但在大墩十一街
      往惠文路方向之機車待轉區，未見異議人之機車；編號01
      即15時29分05秒，被告騎乘機車已行駛在大墩十一街；編
      號02即15時29分08秒，被告騎乘機車為警攔查，則異議人
      所騎乘之機車在文心路之直行號誌已轉為紅燈而左轉號誌
      轉為綠燈後，尚未駛入大墩十一街往惠文路方向之機車待
      轉區，其竟能於10秒後即行駛在大墩十一街，顯見異議人
      確未依兩段方式完成左轉，即逕由文心路直接左轉至大墩
      十一街，當有轉彎時，不依標誌、標線、號誌指示之違規
      行為，洵堪認定。
（三）異議人於原審對編號03照片即機車待轉區未有其所騎乘之
      機車乙節，雖辯稱：因大墩十一街之機車待轉區已停滿車
      子，其只能停在待轉區的旁邊云云，惟依編號03照片所示
      ，該機車待轉區僅有一輛紅色機車，待轉區與反方向行駛
      之紅色自小客車間，亦無任何機車，則異議人所辯，顯與
      事實不符。又異議人質疑另一位在前之員警為何未將其攔
      查云云，此經證人陳信安證述：我和另位員警（指林志儒
      ）是平行的，我是站在比較路中間，另外一位員警站在路
      邊邊線，當時他正在處理先前攔下另一名違規車輛的告發
      資料，所以沒有看到異議人違規的情形等語，並有編號01
      、02照片及臺中市政府警察局第四分局100年6月21日中市
      警四分交字第1000017313號函送警員林志儒填製於100年1
      月21日15時13分另件違規之舉發違反道路交通管理事件通
      知單在卷可憑，足見證人陳信安之證言確屬真實可信，異
      議人所辯不足為其有利之認定。
（四）綜上所述，異議人於前揭時、地，騎乘普通重型機車，有
      未依兩段式左轉彎之違規行為，業經證實如上，則原處分
      機關依道路交通管理處罰條例第48條第1項第2款、第63條
      第1項等規定，裁處罰鍰600元，並記違規點數1點，核無
      違誤。異議人以前揭事由聲明異議，為無理由，應予駁回
      等語。
二、抗告意旨略以：
（一）抗告人於100年1月21日15時30分許，騎乘車牌J5S－015號
      重型機車，行經臺中市○○路與大墩十一街處，依標誌直
      行到大墩十一街機車待轉區時，改變左轉方向停在待轉區
      ，腳踩在待轉區白線上，利用停等時間整理前方腳踏板上
      一大袋衣物，再依綠燈號誌往大墩十一街直行，到轉角鍋
      物店後方處有一員警，再騎到鍋物店後停車場角落有第二
      名員警，均未表示抗告人有何違規之處。抗告人繼續往前
      騎到陳警員身旁，其才將抗告人攔下，表示抗告人違規，
      要求抗告人在罰單上簽名。抗告人拒絕其便將罰單硬塞至
      抗告人衣袋上，態度不佳。
（二）陳警員證稱抗告人隨自小客車左轉，倘若如此抗告人行駛
      的路線應是彎道，但卷附照片均僅拍到抗告人直行的畫面
      ，無法作為抗告人違規的佐證。又陳警員證稱其站在離路
      口約10公尺之處，然文心路甚寬且前又有另外兩名員警，
      故陳警員應至少站在離路口30公尺處，可能根本沒有看見
      抗告人是否違規。故提起抗告請求撤銷原審裁定云云。
三、經查：
（一）原審裁定認定本件違規事實，固以證人即員警陳信安之證
      述及卷附之原舉發機關舉發照片4張等為其憑據。惟本件
      事發地點為臺中市○○路○段與大墩十一街口，文心路一
      段為一雙向各畫有三線車道之六線道道路，而大墩十一街
      為雙向各畫有一線道之雙線道道路，此觀卷附舉發照片03
      至明。原審裁定以「編號03即15時28分55秒，文心路之車
      輛已左轉或迴轉，但在大墩十一街往惠文路方向之機車待
      轉區，未見異議人之機車」及「依編號03照片所示，該機
      車待轉區僅有一輛紅色機車，待轉區與反方向行駛之紅色
      自小客車間，亦無任何機車」為由，認抗告人所辯顯與事
      實不符，卷附舉發照片03所拍攝之畫面雖標示為大墩十一
      街口往惠文路方向待轉區，但實則為大墩十一街口往大光
      街口待轉區，有本院Ｇｏｏｌｅ地圖二份在卷可稽，以抗
      告人之行進方向應無在03所拍攝之機車待轉區停等之可能
      ，原審裁定以上開理由認抗告人確有上述違規行為，尚有
      誤會。
（二）原審裁定另以「編號01即15時29分05秒，被告騎乘機車已
      行駛在大墩十一街；編號02即15時29分08秒，被告騎乘機
      車為警攔查，則異議人所騎乘之機車在文心路之直行號誌
      已轉為紅燈而左轉號誌轉為綠燈後，尚未駛入大墩十一街
      往惠文路方向之機車待轉區，其竟能於10秒後即行駛在大
      墩十一街，顯見異議人確未依兩段方式完成左轉，即逕由
      文心路直接左轉至大墩十一街，當有轉彎時，不依標誌、
      標線、號誌指示之違規行為」為由，認定抗告人確有上開
      違規行為，然原審裁定誤認舉發照片03之拍照地點已如前
      述，自不得以此推論抗告人有不依規定兩段式左轉之違規
      行為。且依卷附舉發照片01、02觀之，當時光線尚屬充足
      ，足以辨別照片中景物之顏色，然舉發照片01、02中騎機
      車為警攔停之人身著深色衣褲，舉發照片04中之抗告人卻
      身著淺色衣褲，故上開照片中之人是否確為同一人，尚非
      無疑。
（三）綜上所述，卷附舉證照片之拍攝角度與地點與證人陳信安
      證述不符，尚有未洽，且舉發照片中騎乘機車衣著顏色不
      同之人，是否即能認定係本件抗告人，亦待查明。抗告人
      否認違規行為指摘原裁定不當，即有理由，自應由本院將
      原裁定撤銷，且為期調查之翔實及維護抗告人審級之利益
      ，並將本件發回原審法院調查後另為適當之裁定。
四、據上論結，應依道路交通案件處理辦法第26條，刑事訴訟法
    第413條前段，裁定如主文。
中    華    民    國   100    年    7     月    29    日
            交通法庭      審判長法  官  李  璋  鵬
                                法  官  胡  森  田
                                法  官  胡  忠  文
以上正本證明與原本無異。
不得再抗告。
                                書記官  廖  家  莉
中    華    民    國   100    年    7     月    29    日